臺灣高等法院花蓮分院刑事判決
                                    110年度上訴字第110號
上  訴  人
即  被  告  陳丁壽




指定辯護人  陳世昕律師
上列上訴人因違反槍砲彈藥刀械管制條例案件，不服臺灣臺東地
方法院109年度訴字第33號中華民國110年9月30日第一審判決（
起訴案號：臺灣臺東地方檢察署108年度偵字第2959號），提起
上訴，本院判決如下：
    主    文
原判決撤銷。
陳丁壽犯非法持有非制式獵槍罪，處有期徒刑貳年貳月，併科罰
金新臺幣壹萬元，罰金如易服勞役，以新臺幣壹仟元折算壹日。
扣案之非制式獵槍壹枝（含紅外線瞄準器壹個，槍枝管制編號：
○○○○○○○○○○號）沒收。
    犯罪事實
一、陳丁壽不具有原住民身分，且明知具有殺傷力之非制式獵槍
    ，屬槍砲彈藥刀械管制條例列管之物品，未經中央主管機關
    之許可，不得擅自持有，竟基於非法持有具殺傷力之非制式
    獵槍之犯意，於民國106年間某日，在臺東縣○○鄉○○○
    地區某處，向真實姓名年籍不詳，綽號「加住」之成年人以
    新臺幣（下同）6千元之價格，購買土造長槍1枝（含紅外線
    瞄準器1個，槍枝管制編號：0000000000號，下稱本案長槍
    ），而非法持有之。嗣因陳丁壽於108年7月25日上午5時許
    ，將本案長槍裝入深色釣具袋內後，送往不知情之吳來裕（
    所涉違反槍砲彈藥刀械管制條例部分，經檢察官不起訴處分
    確定）位於臺東縣○○鄉○○村○○00號住處之倉庫存放，
    嗣經警於同日上午6時22分許，持臺灣臺東地方法院(下稱臺
    東地院)核發之搜索票前往吳來裕上開住處搜索時，扣得本
    案長槍1枝，並將本案長槍送內政部警政署刑事警察局鑑定
    ，結果為具殺傷力，而始查悉上情。
二、案經臺東縣警察局移送臺灣臺東地方檢察署（下稱臺東地檢
    署）檢察官偵查起訴。
    理    由
壹、程序部分：
一、上訴人即被告陳丁壽(下稱被告)先後於警詢、偵查及本院就
    本案犯罪事實所為之自白，經核並無刑事訴訟法第156條第1
    項出於強暴、脅迫、利誘、詐欺、疲勞訊問、違法羈押或其
    他不正方法之情事，且經調查結果，亦與卷內其他證據資料
    所示之犯罪事實相符（均詳後述），依刑事訴訟法第156條
    第1項之規定，自得作為證據。
二、被告以外之人於審判外之言詞或書面陳述，除法律有規定者
    外，不得作為證據。被告以外之人於審判外之陳述，雖不符
    刑事訴訟法第159條之1至第159條之4之規定，而經當事人於
    審判程序同意作為證據，法院審酌該言詞陳述或書面陳述作
    成時之情況，認為適當者，亦得為證據；當事人、代理人或
    辯護人於法院調查證據時，知有第159條第1項不得為證據之
    情形，而未於言詞辯論終結前聲明異議者，視為有前項之同
    意，刑事訴訟法第159條第1項、第159條之5分別定有明文。
    本判決所引用各該被告以外之人於審判外之言詞或書面陳述
    ，雖均屬傳聞證據，然均經被告陳丁壽及其辯護人於原審同
    意有證據能力（原審卷第61、79頁），上訴後，復經被告及
    其辯護人均表示不爭執（本院卷第85至86頁），且迄本院審
    理終結前，被告及其辯護人亦未再爭執證據能力問題，本院
    復審酌上開證據資料製作時之情況，尚無違法不當及證明力
    明顯過低之瑕疵，因認以之作為證據應屬適當，爰依上揭規
    定，認前揭供述證據有證據能力。
三、現行刑事訴訟法關於「鑑定」之規定，除選任自然人充當鑑
    定人外，另設有囑託機關鑑定制度。依刑事訴訟法第198條
    、第208條規定，不論鑑定人或鑑定機關、團體，固均應由
    法院、審判長、受命法官或檢察官視具體個案之需要而為選
    任、囑託，並依第206條之規定，提出言詞或書面報告，始
    符合同法第159條第1項所定得作為證據之「法律有規定」之
    情形。然於司法警察機關調查中之案件，為因應實務上，或
    因量大、或有急迫之現實需求，併例行性當然有鑑定之必要
    者，例如毒品之種類與成分、尿液之毒品反應，或者槍、彈
    有無殺傷力等鑑定，基於檢察一體原則，得由該管檢察長對
    於轄區內之案件，以事前概括選任鑑定人或囑託鑑定機關、
    團體之方式，俾便轄區內之司法警察官、司法警察對於調查
    中之此類案件，得即時送請先前已選任之鑑定人或囑託之鑑
    定機關、團體實施鑑定，以求時效（法務部92年9月1日法檢
    字第0920035083號函參照，刊載於法務部公報第312期）。
    此種由檢察機關概括選任鑑定人或概括囑託鑑定機關、團體
    ，再轉知司法警察官、司法警察於調查犯罪時參考辦理之作
    為，法無明文禁止，係為因應現行刑事訴訟法增訂傳聞法則
    及其例外規定之實務運作而為。是經由司法警察官、司法警
    察依檢察官事前所概括選任之鑑定人或囑託鑑定機關、團體
    所為之鑑定結果，與檢察官選任或囑託為鑑定者，性質上並
    無差異，同具有證據能力（最高法院101年度台上字第3789
    號判決意旨參照）。卷附之內政部警政署刑事警察局（下稱
    刑事警察局）108年9月20日刑鑑字第1080078434號鑑定書（
    警二卷第31頁正反面），係由查獲之警察單位臺東縣警察局
    依先前轄區檢察署檢察長事前概括選任鑑定機關，就扣案之
    槍枝實施鑑定，該鑑定機關所出具之鑑定書，揆諸上揭說明
    ，具有證據能力。
四、另其他非供述證據部分，本院於審判期日，依各該證據不同
    之性質，以提示或告以要旨等法定調查方法逐一調查，並使
    當事人表示意見，本院亦查無法定證據取得禁止或證據使用
    禁止之情形，故認所引用各項證據資料，均具證據之適格。
貳、認定犯罪事實所憑之證據及理由：
一、上開犯罪事實，業據被告先後於警詢、偵查及本院坦白承認
    在卷(警二卷第1至4、7至8頁，偵2231卷第151至153頁，本
    院卷第85、109、110頁）。
二、並經：
(一)證人吳建忠於108年8月21日警詢時證述：108年7月25日凌晨
    ，伊與被告一同駕車載運冷氣機、熱水器、石頭、樹瘤等物
    前往吳來裕家，並搬入吳來裕住處的倉庫放置，在車上伊聽
    被告稱車上物品內還有一把獵槍，伊記得是用釣具袋包裝，
    獵槍被告不敢讓伊碰觸，這些物品是被告所有，因為被告要
    搬家沒有地方放，所以向吳來裕借地方置放，扣案土造長槍
    應該就是被告在車上告知伊的那把槍等語（警二卷第9至12
    頁）；再於原審證述：伊108年7月25日凌晨在樟源與被告一
    同駕駛被告的貨車，一開始由被告駕車，一段時間後被告表
    示車上有一把獵槍怕遇到臨檢，伊有問被告是否為原住民，
    被告說不是，抵達阿鋒安排在石川給被告居住的民宿，伊覺
    得該處複雜，提議先將物品載到吳來裕家放置，去吳來裕家
    是伊的想法，沒有受到郭大衛或王棋鋒的指使，當天伊沒有
    看到槍，但知道這把槍，警察到場前被告已駕車離開，員警
    檢查一下伊的機車後示意伊離去，後來借訊時伊才看到槍，
    伊沒有看到是何人把槍搬進倉庫的，伊後來知道賴玩宋有去
    被告長濱竹湖老家搬東西，賴玩宋說他可以證明槍的來源是
    被告等語明確（原審卷第236至246頁）。
(二)證人吳來裕於警詢及偵訊時證稱：扣案之土造長槍係108年7
    月25日上午5時許，吳建忠與一名年籍不詳的男子(即被告)
    連同扣案之木頭、石頭、熱水器、吊勾、電鋸等物一同搬進
    伊的倉庫放置的，不知何人所有及用途等語（警二卷第15至
    19頁，偵2231卷第13至15頁），再於原審證述：108年7月25
    日早上4、5點，被告與吳建忠來伊家裡放東西，同日6點多
    刑事組來搜索就搜到槍了，當天他們是說被告的房子賣掉了
    ，要寄放東西，被告在警察來前已開車離去，警察搜索時吳
    建忠還在現場，警察搜索後伊去勒戒、被告及吳建忠都去關
    ，所以沒有聯繫過等語在卷（原審卷第229至236頁）。
(三)證人賴玩宋於原審證述：108年7月間伊有經過被告長濱的家
    後，抵達被告朋友家，那時去被告朋友家是去搬東西，伊看
    到被告拿著像是釣魚竿的背袋上車，有人問他，伊聽到被告
    說他是原住民，那是有牌的槍，被告說那是他的，伊問被告
    帶那個幹嘛，被告說可以打獵，那個用釣魚竿袋子裝著的槍
    是被告從他朋友家前面拿到車上的，不是本來就在車上的東
    西，伊有看到被告拿釣魚竿的袋子裝著東西拿到車上等語在
    卷（原審卷第450至461頁）。
三、且有指認犯罪嫌疑人紀錄表、臺東地院108年聲搜字第201號
    搜索票、臺東縣警察局搜索扣押筆錄、扣押物品目錄表、刑
    案現場照片在卷可參（警二卷第13、22、35至38、40至41頁
    ），及本案長槍扣案足憑。另扣案本案長槍經刑事警察局鑑
    定結果，認送係土造長槍，槍枝全長約118公分，由金屬擊
    發機構、木質槍托及土造金屬槍管組合而成，擊發功能正常
    ，可供擊發口徑0.27吋打釘槍用空包彈（作為發射動力），
    用以發射彈丸使用，認具殺傷力等情，亦有該局108年9月20
    日刑鑑字第1080078434號鑑定書在卷可佐（警二卷第31頁）
    ，足見本案長槍確具有殺傷力無訛。
四、依槍砲彈藥刀械許可及管理辦法第2條第3款第1目第3目之規
    定，獵槍是指填充物之射出，須逐次由槍口裝填黑色火藥於
    槍管內，以打擊底火或他法引爆，或使用口徑為0.27英吋以
    下打擊打釘槍用邊緣底火之空包彈引爆，及填充物，須填充
    於獵槍槍管內發射，小於槍管內徑之玻璃片、鉛質彈丸固體
    物；其不具制式子彈及其他類似具發射體、彈殼、底火及火
    藥之定裝彈，且槍身總長（含槍管）為38英吋（約96點5公
    分）以上之槍枝。又槍砲彈藥刀械管制條例第4條、第8條於
    109年修正施行後，獵槍已區分為制式獵槍及非制式獵槍，
    故土造獵槍於槍砲彈藥刀械管制條例修正前固屬「其他可發
    射金屬或子彈之槍枝」，然於修法後已屬同條例所稱之非制
    式獵槍(詳後述)。本件土造長槍既長約118公分，且可供擊
    發口徑0.27吋打釘槍用空包彈(作為發射動力)，用以發射彈
    丸使用，依槍砲彈藥刀械許可及管理辦法第2條第3款，本當
    屬獵槍；復徵之槍砲彈藥刀械管制條例修正後增列非制式獵
    槍之槍枝類型，故扣案土造長槍在法律定性上，現今應認係
    非制式獵槍。
五、綜上所述，被告前開任意性自白核與事實相符，堪予採信。
    本案事證明確，被告犯行洵堪認定，應予依法論科。
參、法律適用之說明：
一、論罪：
(一)按犯罪之實行，學理上有接續犯、繼續犯、集合犯、吸收犯
    、結合犯等實質上一罪之分類，因均僅給予一罪之刑罰評價
    ，故其行為之時間認定，當自著手之初，持續至行為終了，
    並延伸至結果發生為止，倘上揭犯罪時間適逢法律修正，跨
    越新、舊法，而其中部分作為，或結果發生，已在新法施行
    之後，應即適用新規定，不生依刑法第2條比較新、舊法而
    為有利適用之問題（最高法院108年度台上字第1179號判決
    意旨參照）。查被告本案行為後，槍砲彈藥刀械管制條例第
    4條、第8條於109年6月10日修正公布，於109年6月12日生效
    施行，修正前槍砲彈藥刀械管制條例第4條第1項第1款規定
    ：「本條例所稱槍砲、彈藥、刀械如下：一、槍砲：指火砲
    、肩射武器、機關槍、衝鋒槍、卡柄槍、自動步槍、普通步
    槍、馬槍、手槍、鋼筆槍、瓦斯槍、麻醉槍、獵槍、空氣槍
    、魚槍及其他可發射金屬或子彈具有殺傷力之各式槍砲」，
    修正後該修文則規定：「本條例所稱槍砲、彈藥、刀械如下
    ：一、槍砲：指『制式或非制式』之火砲、肩射武器、機關槍
    、衝鋒槍、卡柄槍、自動步槍、普通步槍、馬槍、手槍、鋼
    筆槍、瓦斯槍、麻醉槍、獵槍、空氣槍、魚槍及其他可發射
    金屬或子彈具有殺傷力之各式槍砲」，又修正前該條例第8
    條第1項、第4項規定：「未經許可，製造、販賣或運輸鋼筆
    槍、瓦斯槍、麻醉槍、獵槍、空氣槍或第4條第1項第1款所
    定其他可發射金屬或子彈具有殺傷力之各式槍砲者，處無期
    徒刑或5年以上有期徒刑，併科新臺幣1,000萬元以下罰金」
    、「未經許可，持有、寄藏或意圖販賣而陳列第1項所列槍
    枝者，處3年以上10年以下有期徒刑，併科新臺幣700萬元以
    下罰金」，修正後則規定：「未經許可，製造、販賣或運輸
    『制式或非制式』鋼筆槍、瓦斯槍、麻醉槍、獵槍、空氣槍或
    第4條第1項第1款所定其他可發射金屬或子彈具有殺傷力之
    各式槍砲者，處無期徒刑或5年以上有期徒刑，併科新臺幣1
    ,000萬元以下罰金」、「未經許可，持有、寄藏或意圖販賣
    而陳列第1項所列槍砲者，處3年以上10年以下有期徒刑，併
    科新臺幣700萬元以下罰金」，可知非制式獵槍之適用，修
    正前應屬槍砲彈藥刀械管制條例第4條第1項第1款所定「其
    他可發射金屬或子彈具有殺傷力之各式槍砲」，於修正後則
    屬同條例第4條第1項第1款所定「非制式獵槍」，惟無論其
    屬修正前之「其他可發射金屬或子彈具有殺傷力之各式槍砲
    」或修正後之「非制式獵槍」，均屬同條例第8條第1項所定
    槍砲之範圍，故持有非制式獵槍之行為，於修正前後，均適
    用同條例第8條第4項之規定。又因槍砲彈藥刀械管制條例第
    8條第4項之構成要件內涵、法定刑度並無變更，對被告不生
    有利、不利之比較。是槍砲彈藥刀械管制條例第4條、第8條
    雖經上開修正，惟就被告持有本案非制式獵槍之犯行，均同
    樣適用槍砲彈藥刀械管制條例第8條第4項，僅係槍砲名稱之
    改變，不生新舊法比較之問題，應適用現行即修正後之槍砲
    彈藥刀械管制條例第4條、第8條之規定，先予敘明。
(二)是核被告所為，係犯槍砲彈藥刀械管制條例第8條第4項之非
    法持有非制式獵槍罪。
二、繼續犯之說明：又被告未經許可持有本案長槍，其持有之繼
    續，為行為之繼續，至持有行為終了時為止，屬繼續犯之實
    質上一罪，應成立一罪。
三、有關刑法第59條適用之說明：
(一)按犯罪之情狀顯可憫恕，認科以最低刑度仍嫌過重者，得酌
    量減輕其刑，刑法第59條定有明文，所謂顯可憫恕，係指被
    告之犯行有情輕法重之情，客觀上足以引起一般人同情，處
    以法定最低刑度仍失之過苛，尚堪憫恕之情形而言；又未經
    許可持有可發射子彈具殺傷力之槍枝，原因動機不一，犯罪
    情節未必盡同，對社會治安之潛在威脅程度有別，法律科處
    此類犯罪，所設之法定最低本刑卻相同，不可謂不重。倘依
    其情狀處以有期徒刑，即足以懲儆，並可達防衛社會之目的
    者，自非不可依客觀之犯行與主觀之惡性二者加以考量其情
    狀，是否有可資憫恕之處，適用刑法第59條之規定酌量減輕
    其刑，期使個案裁判之量刑，能斟酌至當，符合比例原則。
(二)查被告本案持有之土造長槍，雖亦可發射金屬(彈丸)具殺傷
    力，然由臺東縣警察局初步檢視結果及刑事警察局鑑定結果
    ，認為本案長槍屬於後膛式裝填打釘槍用邊緣底火之空包彈
    (俗稱喜得釘)作為發射動力(適用口徑0.27吋打釘槍用空包
    彈），用以發射彈丸使用之土造長槍等情（警一卷第160頁
    ，警二卷第31頁），係屬原住民慣用之自製獵槍，外觀較為
    老舊，與一般持有可發射子彈具殺傷力槍枝者或可發射霰彈
    之非制式獵槍情節尚有不同，可見本案長槍對社會治安或公
    共秩序之潛在威脅程度較低；且購買本案長槍目的，是為了
    打獵及考慮到其子（據被告所述其子戶籍登記之父親姓名為
    被告○○范美珍【於103年4月20日過世】之前夫，是戶役政登
    錄錯誤，被告事後沒有做任何更正及收養的行為，量係受被
    告○○范美珍前婚姻關係婚生子女推定之結果所致，有原審卷
    第395、401頁及本院卷內之戶籍謄本、被告戶籍資料及范美
    珍除戶資料在卷可稽）具有原住民身分(因被告○○范美珍具
    有阿美族原住民身分)，基於傳統文化想讓兒子日後去參加
    狩獵及文化祭儀，所以才向原住民「加住」購買本案長槍(
    警一卷第7頁反面，偵2231卷第153頁，本院卷第17、25頁)
    ，且被告持有本案長槍後，係將該長槍放置在原住處(即臺
    東縣○○鄉○○村00鄰00號)，後因原住處拍賣必須騰空物品，
    始連同其他物品取出，送往不知情之吳來裕位於臺東縣○○鄉
    ○○村○○00號住處之倉庫存放，此與一般有意持槍從事犯罪者
    將槍枝掩蔽藏放之情形，亦有差異，然被告所犯係法定本刑
    3年以上10年以下有期徒刑，併科新臺幣700萬元以下罰金之
    重罪，以其上開持有扣案槍枝之犯罪情節，實有縱處以法定
    最低度刑猶嫌過重，而有情輕法重、客觀上足以引起一般同
    情，堪予憫恕之處，爰依刑法第59條規定，酌減其刑。
肆、撤銷改判之理由、科刑及沒收：
一、原審未考量被告持有之本案槍枝之狀況，與一般持有可發射
    子彈具殺傷力槍枝者之情節尚有不同，而有情輕法重之情形
    ，未予適用刑法第59條之規定酌減其刑，亦有未洽。被告上
    訴意旨以此指摘原判決不當，為有理由，應由本院予以撤銷
    改判。
二、爰以被告之責任為基礎，審酌被告持有本案長槍之犯罪動機
    、目的、手段，與持有該槍枝之期間、暨該槍枝對社會治安
    之潛在威脅程度，並考量被告之犯後態度(警詢、偵查及本
    院均坦認犯行，於原審則否認犯行)、素行、智識程度，與
    其家庭生活經濟狀況等一切情狀，予以量處有期徒刑2年2月
    ，併科罰金新臺幣1萬元，並就併科罰金部分，諭知易服勞
    役之折算標準。
三、沒收部分：扣案之非制式獵槍1枝（含紅外線瞄準器1個，槍
    枝管制編號：0000000000號），屬違禁物，不問屬於被告與
    否，應依刑法第38條第1項之規定，宣告沒收。
據上論斷，應依刑事訴訟法第369條第1項前段、第364條、第299
條第1項前段，判決如主文。
本案經檢察官林家瑜提起公訴，檢察官黃怡君到庭執行職務。
中　　華　　民　　國　 111　　年　　2 　　月　　11　　日
                  刑事庭審判長法  官  林慧英
                              法  官  謝昀璉
                              法  官  李水源
以上正本證明與原本無異。
如不服本判決，應於收受送達後20日內向本院提出上訴書狀，其
未敘述理由者，並得於提起上訴狀後20日內向本院補提理由書（
均須按他造當事人之人數附繕本）「切勿逕送上級法院」。
中　　華　　民　　國　 111　　年　　2 　　月　　11　　日
                              書記官  徐文彬
附錄本判決論罪科刑法條：
槍砲彈藥刀械管制條例第8條：
未經許可，製造、販賣或運輸制式或非制式鋼筆槍、瓦斯槍、麻
醉槍、獵槍、空氣槍或第4條第1項第1款所定其他可發射金屬或
子彈具有殺傷力之各式槍砲者，處無期徒刑或5年以上有期徒刑
，併科新臺幣1千萬元以下罰金。
未經許可，轉讓、出租或出借前項所列槍砲者，處5年以上有期
徒刑，併科新臺幣1千萬元以下罰金。
意圖供自己或他人犯罪之用，而犯前二項之罪者，處無期徒刑或
7年以上有期徒刑，併科新臺幣1千萬元以下罰金。
未經許可，持有、寄藏或意圖販賣而陳列第1項所列槍砲者，處3
年以上10年以下有期徒刑，併科新臺幣7百萬元以下罰金。
第1項至第3項之未遂犯罰之。
犯第1項、第2項或第4項有關空氣槍之罪，其情節輕微者，得減
輕其刑。